臺灣高雄地方法院刑事判決　　　　　　　96年度訴字第1643號
公　訴　人　臺灣高雄地方法院檢察署檢察官
被　　　告　乙○○
選任辯護人　曾慶雲律師
上列被告因違反肅清煙毒條例案件，經檢察官提起公訴（96年度
偵字第1714號），本院判決如下：
    主  文
乙○○販賣毒品，處無期徒刑，褫奪公權終身。扣案毒品海洛因
共柒包（合計驗後淨重壹肆零點捌壹）均沒收銷燬之；扣案海洛
因外包裝袋柒只（總重柒點參壹公克）、研磨機壹台、電子磅秤
壹台、空夾鏈袋肆包均沒收之。
    事  實
一、乙○○基於販賣毒品海洛因之犯意，於民國84年年中某日，
    在高雄市○○路某遊藝場內，以總價新台幣（下同）約20
    、30萬元之代價，向真實姓名年籍不詳綽號「文雄」之男子
    ，販入毒品海洛因半塊後，為便於販賣，即於不詳時間，在
    其位於高雄市○○區○○路11巷14號2 樓房間內，以研磨機
    將海洛因磨成粉末裝在夾鏈袋內，共分裝成7 包海洛因【其
    中4 包淨重共16.22 公克（純質淨重5.81公克）、其中1 包
    淨重4.16公克、其中2 包淨重120.43公克（純質淨重17.29
    公克）】，欲俟機販賣予不特定人牟利。惟因乙○○於85年
    4 月17日入監服刑，始未販出海洛因。嗣為警於94年10月5
    日持搜索票前往上開住處搜索，在乙○○上開房間內查獲扣
    得上開販入欲伺機賣出之海洛因7 包【其中4 包淨重共16.
    22 公克（純質淨重共5.81公克）、其中1 包淨重4.16公克
    、其中2 包淨重120.43公克（純質淨重共17. 29公克）】、
    其所有海洛因外包裝袋7 只（總重7.31公克）、將塊狀研磨
    成粉末之研磨機1 台、其所有用以秤重分裝海洛因之電子磅
    秤1 台、預備用以分裝海洛因販賣之空夾鏈袋4 包。
二、案經高雄市政府警察局小港分局報告臺灣高雄地方法院檢察
    署檢察官偵辦起訴。
    理  由
一、程序事項：
    被告以外之人於審判外之陳述，雖不符刑事訴訟法第159 條
    之1 至第159 條之4 之規定，而經當事人於審判程序同意作
    為證據，法院審酌該言詞或書面陳述作成時之情況，認為適
    當者，亦得為證據，同法第159 條之5 第1 項定有明文。本
    件法務部調查局95年2 月3 日調科壹字第220021993 號鑑定
    通知書、高雄市政府警察局小港分局搜索、扣押筆錄、高雄
    市政府警察局小港分局扣押物品目錄表及證人陳惟聰警詢、
    證人黃惠鳳警詢、偵訊時之證述雖均屬傳聞證據，然被告乙
    ○○、辯護人及檢察官均同意作為證據，本院審酌該言詞及
    書面陳述作成之情況，核無違法取證或其他瑕疵，認為以之
    作為證據為適當，上開證據資料，自得作為證據。
二、認定犯罪事實所憑之證據理由：
    (一)訊據被告乙○○固坦承警方於94年10月5 日持搜索票，在
    高雄市○○區○○路11巷14號2 樓房間內扣得之海洛因7包
    、研磨機、電子磅秤各1 台及空夾鏈袋4 包為其所有，惟矢
    口否認有基於販賣營利之目的，而購入海洛因之犯行。辯稱
    ：扣案海洛因是自己要吸食用的，後因發覺買到一塊假的毒
    品，我就放在那裡忘記拿去丟掉。扣案分裝之海洛因中，小
    包是自己要吃的，大包是假的，要拿回去換的云云。經查：
    1.被告乙○○於84年年中某日，在高雄市○○路某遊藝場內
      ，以20、30萬元之代價，向真實姓名不詳，綽號「文雄」
      之男子購入第一級毒品海洛因半塊後，便在其妹婿陳惟聰
      一家人位於高雄市○○區○○路11巷14號住處提供予其使
      用之2 樓房間內，以研磨機將半塊海洛因磚磨成粉末，並
      以夾鏈袋分裝成7 袋等情，均經被告於本院審理中坦承不
      諱，核與證人即被告胞妹黃惠鳳警、偵訊；證人即被告妹
      婿陳惟聰警詢一致之證述略謂，該2 樓房間平日係被告在
      居住使用，被告被抓進高雄看守所後，該房間即沒有其他
      人進出，房門鑰匙只有被告才有，警方在房間內查扣之物
      品應確為被告所有等語相符（見警卷第6 至7 頁、第9 至
      10頁；94年偵字第26025 號卷第41至42頁），並有研磨機
      、電子磅秤各1 台及空夾鏈袋4 包扣案。而查獲扣案之白
      粉共7 包，經送請法務部調查局鑑驗結果，均含第一級毒
      品海洛因成分（海洛因檢驗重量、純度及空包裝袋重量，
      詳如附表所示），有法務部調查局95年2 月3 日調科壹字
      第220021993 號鑑定通知書1 紙在卷可參（見偵查卷第49
      頁），足認本件扣案被告持有之白粉均係第一級毒品海洛
      因無訛。
    2.被告乙○○固辯稱：上開扣案海洛因毒品均為自己吸食所
      用，每日約施用1 錢左右云云。惟「海洛因常見之吸食方
      式有靜脈注射、煙吸及口服等，因個體差異甚大，且成癮
      與否、藥品來源及純度、使用方式與使用劑量皆有相關。
      一般於無成癮性之海洛因使用者，靜脈注射使用量為每4
      小時使用5 至10毫克，成癮者則為20至40毫克；以煙吸方
      式，約每4 小時使用15至25毫克，推估其最低致死劑量為
      200 毫克，若單次施用超過該劑量，即有致死之可能。但
      久用成癮者會產生耐藥性，其程度依個人體質、使用頻率
      與接觸時間之長短等因素而異，可使其致死劑量增至數倍
      或十倍以上」，有行政院衛生署管制藥品管理局91年9 月
      19日管檢字第109904號、93年12月22日管宣字第93001225
      1 號函文可參。本件扣案海洛因，經法務部調查局鑑定結
      果，其中4 包純度35.82%，其中2 包純度14.36%等情，已
      如前述，縱採用扣案最低度之純度14.36 ﹪為計算標準，
      被告每日施用1 錢海洛因之純質約為538.5 毫克（3750×
      14. 36﹪＝538.5） ，對照前述人體可得施用海洛因最大
      劑量之研究報告，被告每日施用海洛因數量，均達可能致
      死之劑量，其所辯是否為真，已非無疑。如以1 人1 天施
      用4 次，1 次施用一般劑量40毫克（取前揭函文中成癮程
      度最深者之施用量）計算，本件扣案海洛因純質淨重23.
      1 公克，已足供1 人施用長達144.4 日之久，是縱被告亦
      有多筆施用毒品前科，其本件所持有毒品之數量，亦與一
      般施用毒品者，為恐所購之毒品可能因保存不易受潮變質
      ，並因數量龐大而增加被查緝之風險，身邊僅留存數公克
      之毒品供施用之常情，顯然迥異。況本件扣案毒品7 包內
      含毒品重量及純質淨重均差距甚大（詳見附表），被告顯
      非依自身之施用量而為統一之分裝。縱如被告所辯，扣案
      海洛因重量不一樣係因其有時工作較晚，施用量較大云云
      ，惟亦無混合施用不同純度之毒品，導致無法控制每日施
      用量及混亂其長期施用習慣之可能。是依上揭各情觀之，
      扣案海洛因猶無可能係供被告個人施用，自甚明確。
    3.又被告自承扣案海洛因係以約20、30萬元之代價購得，並
      供稱其購入海洛因當時，在海產餐廳擔任廚師，月入4 至
      5 萬元，買海洛因的錢係自己的薪水及向母親借幾萬元等
      語（見本院卷第74頁），則參諸海洛因係管制之違禁物品
      ，施用海洛因亦屬犯罪行為，若非貪圖賺取厚利，豈會在
      自己月薪僅有約5 萬元，而無足夠現金購買本件海洛因之
      情形下，猶負債購買大量毒品僅為供己施用。是被告應非
      供己身施用而係意圖出售營利而販入一情，堪以認定。
    4.另被告雖復以扣案海洛因係1 塊假毒品，伊發現買到假毒
      品，就放在那邊，忘了拿去丟掉云云置辯，惟扣案海洛因
      經送法務部調查局鑑驗結果，確實為海洛因無訛，業如前
      述，被告前揭所辯並不可採，應認被告係於85年4 月17日
      入監服刑而未及將毒品售出，於6 年後（即91年10月3日
      ）雖有短暫出監，亦因時隔過久而忘卻該批扣案毒品之存
      在，始有於94年6 月28日另基於販賣第一級毒品海洛因之
      犯意販入毒品，是被告本件84年中旬販入第一級毒品犯行
      與業經臺灣高等法院高雄分院95年度上重訴字第18號判決
      確定之94年6 月28日販入第一級毒品犯行之犯意個別，無
      裁判上一罪之連續犯關係，自不受前案判決既判力所及，
      併予敘明。
    (二)本件事證明確，被告意圖營利販入第一級毒品之犯行，事
    證明確，應予依法論科。
三、論罪科刑：
    (一)行為後法律有變更者，適用裁判時之法律。但裁判前之法
    律有利於行為者，適用最有利於行為人之法律，為刑法第2
    條第1 項所明定。茲肅清煙毒條例經立法三讀通過修正為毒
    品危害防制條例，並於87年5 月22日施行，查被告乙○○所
    為販入第一級毒品海洛因時間，係在該條例修正公佈前，於
    行為後法律有變更，依修正後之毒品危害防制條例第4 條第
    1 項規定之法定刑較修正前肅清煙毒條例第5 條第1 項規定
    之法定刑為重，依刑法第2 條第1 項前段規定，應適用修正
    前之肅清煙毒條例第5 條第1 項論處。
    (二)查海洛因屬肅清煙毒條例第2 條所稱之毒品；又按所謂販
    賣毒品行為，不以販入後復行賣出為必要，只要意圖營利，
    而有販入或賣出二者其一之行為，即足構成，行為人持有海
    洛因，有以主觀上營利售賣意圖而販入，其雖未及賣出，仍
    應論以販賣毒品既遂罪罪責，此有最高法院90年度台上字第
    1898號、第2046號判決可供參照。核被告乙○○所為，係犯
    修正前肅清煙毒條例第5 條第1 項之販賣毒品罪，其販賣前
    持有毒品之低度行為，為販賣之高度行為所吸收，不另論罪
    。爰審酌被告販入毒品以供販賣之用，對社會影響至大，查
    獲毒品海洛因數量重達140.81公克，犯後猶矯飾犯行，未見
    悔意，並考量其販入後未及賣出即被警查獲，所生實害較輕
    等一切情狀，量處被告無期徒刑，並依法諭知褫奪公權終身
    【又被告行為後，刑法雖亦於94年2 月2 日修正公布部分條
    文，並於95年7 月1 日施行，惟褫奪公權依我國刑法規定，
    為從刑之一種，附屬於主刑，不生比較輕重問題，最高法院
    79 年 度第3 次刑事庭會議決議可資參照】。
    (三)扣案海洛因共7 包（其中4 包合計驗後淨重16 .22 公克
    、其中1 包驗後淨重4.16公克、其中2 包合計驗後淨重120.
    43公克，總合計驗後淨重140.81公克）為毒品，依修正前肅
    清煙毒條例第12條前段規定沒收銷燬之；扣案海洛因外包裝
    袋7 只（總重7.31公克），經鑑定機關就包裝袋與海洛因分
    別鑑析重量，有上開鑑定書可憑，足認與毒品並無不可分離
    之關係，與扣案之研磨機、電子磅秤各1 台均經被告坦承為
    其所有物，乃販賣毒品研磨、分裝海洛因所用之物，均依修
    正前肅清煙毒條例條例第13條第1 項之規定宣告沒收。又扣
    案空夾鏈袋4 包，為被告所有，預備供分裝海洛因販賣之用
    ，依刑法第38條第1 項第2 款宣告沒收。至扣案甲基安非他
    命2 包及海洛因殘渣袋1 包，均難認與本件被告販賣海洛因
    犯行有關，爰不於本案宣告沒收銷燬之。
據上論斷，據上論斷，應依刑事訴訟法第第299 條第1 項前段、
肅清煙毒條例第5 條第1 項、第12條前段、第13條第1 項、刑法
第11條、第2 條第1 項前段、第37條第1 項、第38條第1 項第2
款，判決如主文。
本案經檢察官甲○○到庭執行職務。
中　　華　　民　　國　　96　　年　　10　　月　　18　　日
                  刑事第六庭  審判長法　官    曾逸誠
                                    法  官    林柏壽
                                    法  官    王  琁
以上正本證明與原本無異。
如不服本判決應於收受本判決後10日內向本院提出上訴書狀，並
應敘述具體理由，如未敘述上訴理由者，應於上訴期間屆滿後20
日內補提理由書狀於本院（均須按他造當事人之人數附繕本）「
切勿逕送上級法院」。
中　　華　　民　　國　　96　　年　　10　　月　　18　　日
　　　　　　　　　　　　　　　　　  書記官    黃國忠
附錄本案論罪科刑法條全文：
肅清煙毒條例第五條第一項
販賣、運輸、製造毒品、鴉片或麻煙者，處死刑或無期徒刑。
附表：
   ┌──┬─────┬───────────────┐
   │編號│ 扣押物品 │      數             量       │
   ├──┼─────┼───────────────┤
   │ 1. │海洛因4包 │合計驗後淨重16.22 公克（純度35│
   │    │          │.82% ， 純質淨重5.81公克），空│
   │    │          │包裝重2.19公克。              │
   ├──┼─────┼───────────────┤
   │ 2. │海洛因1包 │驗後淨重4.16公克（因海洛因量微│
   │    │          │，定量分析未能檢出海洛因純度值│
   │    │          │），空包裝重0.95公克。        │
   ├──┼─────┼───────────────┤
   │ 3. │海洛因2包 │合計驗後淨重120.43公克（純度  │
   │    │          │14.36%，純質淨重17.29 公克），│
   │    │          │空包裝重4.17公克。            │
   ├──┼─────┼───────────────┤
   │合計│海洛因7包 │合計驗後淨重140.81公克        │
   └──┴─────┴───────────────┘
